【裁判字號】    89,上訴,869
【裁判日期】    890315
【裁判案由】    瀆職等
【裁判全文】
臺灣高等法院刑事判決                  八十九年度上訴字第八六九號
    上訴人即
    自  訴人  甲○○
    被    告  丙○○
              乙○○
右上訴人，因自訴被告瀆職案件，不服臺灣新竹地方法院，八十八年度自字第八七號
，中華民國八十八年十二月三十一日第一審判決提起上訴，本院判決如左：
    主      文
上訴駁回。
    理      由
一、自訴意旨詳如附件訢載。
二、經查，本件依自訴意旨略以：被告丙○○、乙○○均涉有刑法第一百三十二條之
    公務員洩漏國防以外之秘密及同法第一百二十五條第一項第三款之有追訴處罰犯
    罪之公務員，明知為有罪之人，而無故不使其受訴處罰等瀆職罪嫌。然按刑法第
    一百二十五條濫權追訴處罰罪及第一百三十二條洩漏國防以之秘密罪所保護者均
    屬國家法益，自訴人既非直接被害人，縱使犯罪之結果於私人法益不無影響。因
    其個人之法益非犯罪行為直接所加害，即非因犯罪直接所受之損害依刑事訴訟法
    第三百十九條第一項前段反面解釋自不得提起自訴。
三、按犯罪之被害人固得提起自訴，惟不得提起自訴，而提起自訴者，應諭知不受理
    之判決，並得不經言詞辯論為之，刑事訴訟法第三百十九條第一項、第三百三十
    四條、第三百零七條分別定明文。又此犯罪之被害人係指犯罪之直接被害人而言
    ，而刑法第一百三十二條之公務員洩漏國防以外之秘密及同法第一百二十五條第
    一項第三款有追訴處罰犯罪之公務員，明知為有罪之人，而無故不使其受追訴處
    罰罪，均係屬瀆職罪，且係侵害國家法益之犯罪，縱犯罪之結果，於私人法益不
    無影響，然直接被害者仍為國家法益，自不得提起自訴。原審據以為自訴不受理
    之判決經核並無不合。自訴人上訴意旨以洩漏國防以外秘密罪法無條文禁止自訴
    而濫權追訴處罰罪雖不得自訴然二罪間有牽連關係不不可割仍可自訴云云，惟查
    自訴人所指訴之上開罪名，均屬保護國家法益，換言之國家乃直接被害人，自訴
    人非該二罪之直接被害人依刑事訴訟法第三百十九條第一項前段意旨自不得提起
    自訴又如二罪有牽連關係則不得自訴，係濫權追訴處罰罪該罪為較重之罪（一年
    以上七年以下有期徒刑）依刑事訴訟法第三百十九條第二項但書規定較牽連之輕
    罪（刑法一百三十二條）即屬不得自訴，上訴人對法律規定容有不明瞭特予明
    ，上訴核無理由於予駁回並不經言詞辯解為之。
據上論斷，應依刑事訴訟法第三百六十八條、第三百七十二條判決如主文。
中     華     民     國    八十九   年      三        月      十五      日
                            臺灣高等法院刑事第十八庭
                                審判長法  官  吳      敦
                                      法  官  陳  忠  行
                                      法  官  吳  明  峰
右正本證明與原本無異。
如不服本判決應於收受送達後十日內向本院提出上訴書狀，其未敘述上訴之理由者並
得於提起上訴後十日內向本院補提理由書（均須按他造當事人之人數附繕本）。
                                      書記官  李  華  安
中     華     民     國    八十九   年      三        月      二十      日


司法院資訊處製作；財團法人民間司法改革基金會備份。
